最高法院刑事判決　　　　　　九十六年度台上字第六五二三號
上　訴　人　台灣高等法院台南分院檢察署檢察官
被　 　 告　甲○○
　　　　　 　　　　 4巷8號2樓之3
　　　　　　　　　　號
上列上訴人因被告公共危險案件，不服台灣高等法院台南分院中
華民國九十五年八月三十日第二審判決（九十五年度交上訴字第
七０六號，起訴案號：台灣嘉義地方法院檢察署九十五年度調偵
字第一０號），提起上訴，本院判決如下：
    主  文
原判決撤銷，發回台灣高等法院台南分院。
    理  由
本件原判決以公訴意旨略稱：被告甲○○於民國九十四年六月二
十一日七時十分，無照駕駛已註銷牌照，號碼六七七八—ＪＨ號
自用小客車，沿嘉義市○○路由東往西方向行駛，行經嘉義市○
○路○○道與世賢路一段之交岔路口時，竟疏未注意，致撞及告
訴人蔡宜芳騎乘之ＥＹＪ—八一五號輕型機車，告訴人因此受有
右膝挫傷、左手擦傷及左大腿挫傷之傷害（過失傷害部分業經於
第一審撤回告訴）。被告於發生車禍後，雖有下車查看告訴人之
傷勢，卻未採取救護或其他必要措施，及向警察機關報告，而逕
自駕車離開肇事現場逃逸等情。因認被告涉有刑法第一百八十五
條之四之肇事逃逸罪嫌云云。經審理結果，認不能證明被告犯罪
，因而維持第一審關於諭知被告無罪部分之判決，駁回檢察官在
第二審之此部分上訴。固非無見。
惟查：審理事實之法院對於被告有利及不利之證據，應一律注意
，詳為調查，綜合全案證據資料，本於經驗法則及論理法則以定
其取捨，並將取捨證據及得心證之理由於判決內詳為說明，方為
適法。原判決以：被告既已停留於車禍現場二十分鐘，並詢問告
訴人是否送醫，衡情尚難認為被告之行為符合刑法第一百八十五
條之四肇事逃逸罪處罰之目的。且被告如果真欲逃離現場，於車
禍發生時即可逃離，何須於現場停留二十分鐘後再逃離，故尚難
認被告有何逃逸之行為等旨（原判決第二頁倒數第一至五行），
資為有利於被告之認定。然依卷內資料，告訴人於偵查中指陳：
（問：撞上後被告停留多久才離開？）約五分鐘，因撞上後他先
將我機車牽到世賢路一段路邊，他說他要把他的自小客車停好，
而後他就坐上他自小客車駕駛離開現場（九十四年度偵字第四四
九七號卷第九頁）；於第一審證稱：「（問：他下來時你有無告
訴他有無受傷？）他下車來看，我說我膝蓋很痛，不知有無受傷
，但手掌有明顯擦傷」、「（問：後來如何處置）他幫我把摩托
車牽好，我走到路邊，他說要把車停好，然後他就把車開走，就
沒再回來」、「（問：是妳自己到醫院否？）我先生打一一九報
警，我搭救護車」、「（問：有無同意被告先行離開？）沒有」
、「（問：他離開有無告訴你？）他只說要停車，沒拿證件也沒
留通訊方式」等語（第一審卷第三十一、三十三頁）。如果所陳
不虛，被告似係假藉停車之名而置被害人於不顧，逕行離去現場
。揆之刑法第一百八十五條之四之罪，以駕駛動力交通工具肇事
，致人死傷，無正當理由，置被害人於不顧，而逃離現場，即為
成立。則被告是否非屬逃逸？饒堪研求。究實情如何？攸關被告
是否成立本件犯罪之判斷，即有釐清之必要，原判決未敘明其證
據取捨之心證理由，遽為有利於被告之認定，有判決不備理由之
違背法令。檢察官上訴意旨執以指摘，非無理由，應認原判決有
撤銷發回之原因。
據上論結，應依刑事訴訟法第三百九十七條、第四百零一條，判
決如主文。
中　　華　　民　　國　九十六　年　 十一 　月　二十三　日
                      最高法院刑事第五庭
                          審判長法官  林　增　福
                                法官  邵　燕　玲
                                法官  張　清　埤
                                法官  陳　世　雄
                                法官  蔡　國　在
      本件正本證明與原本無異
                                      書  記  官
中　　華　　民　　國　九十六　年　 十一 　月　二十七　日
                                                      Ｑ
